【裁判字號】    90,易,1342
【裁判日期】    901231
【裁判案由】    竊佔
【裁判全文】
臺灣桃園地方法院刑事判決                          九十年度易字第一三四二號
    公  訴  人  臺灣桃園地方法院檢察署檢察官
    被      告  乙○○
右列被告因竊佔案件，經檢察官提起公訴（九十年度偵字第七六六五號），本院判決
如左：
    主    文
乙○○意圖為自己不法之利益，而竊佔他人之不動產，處有期徒刑參月，如易科罰金
以參佰元折算壹日，緩刑貳年。
    事    實
一、乙○○前因違反肅清煙毒條例等案件，經台灣板橋地方法院於七十五年十二月十
    九日，以七十五年訴字第一一七四號判處有期徒刑四年四月確定，於七十七年十
    二月二十日假釋付保護管束，刑期至七十八年八月十日期滿，未經撤銷，以已執
    行論。乙○○為桃園縣龍潭鄉○○○段九十九之六六號土地之所有權人，自民國
    八十九年六、七月間起，竟意圖為自己不法之利益，將丙○○及洪麗霞所共有之
    同地段九十九之六七號如附圖所示Ａ（四十七平方公尺）、Ｂ（二十九平方公尺
    ）、Ｃ（三十二平方公尺）三個部分土地，分別鋪設水泥走道、設置圍牆及鐵捲
    門作為車庫及菜圃，經丙○○多次催討與申請複丈，皆拒不理會。
二、案經丙○○訴由臺灣桃園地方法院檢察署檢察官偵查起訴。
    理    由
一、訊據被告乙○○對於於附圖所示Ａ、Ｂ、Ｃ三部分土地鋪設水泥車道及設置車庫
    等情供認不諱，惟矢口否認右揭犯行，辯稱：伊於八十八年間購入該筆土地時，
    有請地政機關鑑界，伊係在自己的土地鋪設水泥走道、設置圍牆及鐵捲門作為車
    庫及菜圃云云。惟查：上開桃園縣龍潭鄉○○○段九十九之六七號如附圖所示Ａ
    （四十七平方公尺）、Ｂ（二十九平方公尺）、Ｃ（三十二平方公尺）三個部分
    土地，分別鋪設水泥走道、設置圍牆及鐵捲門作為車庫及菜圃，屬於告訴人丙○
    ○所有，並經本院到場勘驗無誤，並囑託桃園縣大溪地政事務所測繪現場圖，分
    別製有勘驗筆錄、土地複丈成果圖各一份在卷為憑，此外，復有現場照片十張、
    所有權狀影本一紙附卷佐證，足堪認定。被告雖辯稱：伊於八十八年間購入該筆
    土地時，有請地政機關鑑界，伊係在自己的土地鋪設水泥走道、設置圍牆及鐵捲
    門作為車庫及菜圃云云。經本院向桃園縣大溪地政事務所函查結果，座落龍潭鄉
    ○○○段九九之六六地號曾經申請鑑界二次，申請人於八十八年七月一日向大溪
    地政機關申請鑑界，有桃園縣大溪地政事務所九十年七月二十六日九十溪地一字
    第九０００八二一二號函附卷可稽，被告稱購入前開桃園縣龍潭鄉○○○段九十
    九之六六號土地時，有請地政機關鑑界，固堪採信。惟證人即八十八年七月間及
    本院履堪現場之桃園縣大溪地政事務所技士甲○○於本院九十年十一月三十日調
    查證據時證稱：該兩份複丈成果圖，伊都有去現場履堪，都依據本所地籍圖所繪
    製，九十年的複丈成果圖已經電腦數值化了，至於八十八年八月二十日伊去現場
    鑑界時釘有塑膠樁，會同本院履堪時，塑膠樁不見了，依據伊研判兩次複丈成果
    圖幾乎相同，界址不至於相差一米半等語，顯見被告明知已逾越其自己土地之界
    址，而竊佔告訴人所共有之前開地段九十九之六七號土地無誤。且被告佔用告訴
    人所有前開土地，分別鋪設水泥走道、設置圍牆及鐵捲門作為車庫及菜圃，經告
    訴人以龍潭八支郵局第四二七號存證信函附卷（見偵查卷第九、十頁），要求被
    告除去告訴人土地上之柏油、水泥路面、圍牆及鐵捲門，而被告置之不理，始向
    台灣桃園地方法院檢察署提出告訴，足徵被告具有竊佔之意圖為自己不法利益甚
    明。綜上，被告前開所辯，無非事後卸責之詞，不足採信，被告犯行已臻明確，
    應依法論科。
二、核被告所為，係犯刑法第三百二十條第二項竊佔罪。爰審酌被告竊佔土地之面積
    尚非至鉅，時間不長，所生損害不大，且現已將土地回復原狀，顯知悔悟等及其
    他一切情狀，量處如主文所示之主刑，又查被告行為後，原刑法第四十一條易科
    罰金之規定，業於九十年一月四日經立法院三讀修正通過，嗣於同年月十日經總
    統公布施行在案，依修正後刑法第四十一條第一項前段規定，犯最重本刑為「五
    」年以下有期徒刑以下之刑之罪，而受六月以下有期徒刑或拘役之宣告，因身體
    、教育、職業、家庭之關係或其他正當理由，執行顯有困難，得以一元以上三元
    以下折算一日，易科罰金，新舊法比較之結果，自以新法之規定較有利於被告，
    按諸刑法第二條第一項前段之規定，自應適用裁判時即修正後刑法第四十一條有
    關易科罰金之規定，諭知易科罰金之折算標準。又被告前因違反肅清煙毒條例等
    案件，經台灣板橋地方法院於七十五年十二月十九日，以七十五年訴字第一一七
    四號判處有期徒刑四年四月確定，於七十七年十二月二十日假釋付保護管束，刑
    期至七十八年八月十日期滿，未經撤銷，以已執行論，有臺灣高等法院被告全國
    前案紀錄表一份在卷可徵，其於刑之執行完畢後，已逾十年未曾受有期徒刑以上
    刑之宣告，因一時失慮，偶罹刑典，且被告已盡力清理，將土地恢復原狀，而告
    訴人丙○○於本院審理時亦陳述不願再行追究等語，則被告經此教訓當知所惕勵
    ，而無再犯之虞，爰本院認對被告所宣示之刑，以暫不執行為適當，並諭知緩刑
    二年，以啟自新。
據上論斷，應依刑事訴訟法第二百九十九條第一項前段，刑法第二條第一項前段、第
三百二十條第二項、第一項、第七十四條第二款、修正後刑法第四十一條第一項前段
，罰金罰鍰提高標準條例第一條前段、第二條，判決如主文。
本案經檢察官黃錦秋到庭執行職務。
中      華      民      國    九十      年     十二     月    三十一    日
                                臺灣桃園地方法院刑事第六庭
                                    法  官    黃永定
右正本證明與原本無異。
如不服本判決，應於判決送達後十日內向本院提出上訴狀( 應附繕本 )，上訴於
臺灣高等法院。
                      書記官   陳月桂
中      華      民      國    九十      年     十二     月    三十一    日
附論罪科刑依據之法條：
刑法第三百二十條第二項
意圖為自己或第三人不法利益，而竊佔他人之不動產者，依前項之規定處斷。


司法院資訊處製作；財團法人民間司法改革基金會備份。
